【裁判字號】    99,交聲,1166
【裁判日期】    990630
【裁判案由】    交管條例聲異
【裁判全文】
臺灣板橋地方法院交通事件裁定        99年度交聲字第1166號
原處分機關  交通部公路總局臺北區監理所
異  議  人  甲○○
即受處分人
上列異議人即受處分人因違反道路交通管理處罰條例案件，對於
交通部公路總局臺北區監理所於民國99年4 月27日所為之處分（
原處分案號：北監營裁字第裁40-C00000000號），聲明異議，本
院裁定如下：
    主  文
原處分關於吊扣駕駛執照貳拾肆個月部分撤銷。
    理  由
一、本件異議人即受處分人甲○○於民國99年3 月11日4 時8 分
    許，飲酒後駕駛車號7Q-889號營業小客車，行經臺北縣樹林
    市○○路○ 段26號前之時，與第3人林鶯賢所騎乘之車號
    007-EXD號重型機車發生擦撞，致第3人林鶯賢倒地受傷，此
    間經警方當場施以酒精濃度測試，測得呼氣中酒精含量高達
    每公升0.42毫克，認其違反道路交通管理處罰條例第35條第
    1項第1款規定，於99年3月11日掣單舉發，嗣原處分機關乃
    於99年4月27日依道路交通管理處罰條例第35條第1項第1款
    、違反道路交通管理事件統一裁罰基準及處理細則所訂之違
    反道路交通管理事件統一裁罰基準表之規定，裁處罰鍰新臺
    幣（下同）3萬4千5百元（此部分異議人並未聲明異議），
    並須辦理吊扣駕駛執照24個月及施以道安講習之處分（對道
    安講習處分部分，異議人亦未聲明異議）。
二、異議意旨略以：異議人即受處分人甲○○以駕駛職業大貨車
    和職業小客車營生，負有養家活口之重責大任，期盼只吊扣
    違規之職業小客車駕照，而保留職業大貨車之駕照，使伊一
    家大小得以渡日，爰依道路交通管理處罰條例第87條規定聲
    明異議等語（由上開異議理由可知，異議人僅就原處分吊扣
    駕駛執照24個月部分聲明異議，本院亦僅就此部分為論斷）
    。
三、按汽車駕駛人有飲用酒類或其他類似物後其吐氣所含酒精濃
    度超過每公升0.25毫克或血液中酒精濃度超過百分之0.05
    以上之情形者，不得駕車；汽車駕駛人，駕駛汽車經測試檢
    定有酒精濃度超過規定標準之情形者，處新臺幣15,000元以
    上60,000元以下罰鍰，並當場移置保管該汽車及吊扣其駕駛
    執照1 年；因而肇事致人受傷者，並吊扣其駕駛執照2 年；
    致人重傷或死亡者，吊銷其駕駛執照，並不得再考領，道路
    交通安全規則第114 條第2 款、道路交通管理處罰條例第35
    條第1 項第1 款分別定有明文。經查：異議人即受處分人確
    有於99年3月11日4時8分許，飲酒後駕駛車號7Q-889號營業
    小客車，行經臺北縣樹林市○○路○段26號前之時，與第3人
    林鶯賢所騎乘之車號007-EXD號重型機車發生擦撞，致使第3
    人林鶯賢倒地受傷，此間經警方當場施以酒精濃度測試，測
    得呼氣中酒精含量高達每公升0.42毫克，認其違反道路交通
    管理處罰條例第35條第1項第1款規定，乃掣單舉發，嗣原處
    分機關復於99年4月27日依道路交通管理處罰條例第35條第1
    項第1款、違反道路交通管理事件統一裁罰基準表及處理細
    則所訂之規定，裁處罰鍰3萬4千5百元、吊扣駕駛執照24 個
    月及施以道安講習等情，除為異議人即受處分人於聲明異議
    狀所是認之外，並有舉發違反道路交通管理事件通知單及原
    處分機關之裁決書各1張附卷可稽，是異議人此部分違規之
    事實，應堪予認定，核先敘明。
四、又按汽車駕駛人取得高一級車類之駕駛資格者，應換發駕駛
    執照，並准其駕駛較低級車類之車輛，其規定如下：已領有
    大貨車駕駛執照者，得駕駛小型車、輕型機器腳踏車，道路
    交通安全規則第61條第1 項第3 款定有明文。其次，道路交
    通管理處罰條例第68條業於94年12月14日修正，並自95 年3
    月1 日施行，修正前之道路交通管理處罰條例第68條原規定
    ：「汽車駕駛人，因違反本條例及道路交通安全規則之規定
    ，受吊扣或吊銷駕駛執照處分時，吊扣或吊銷其持有各級車
    類之駕駛執照」，惟修正後之道路交通管理處罰條例第68條
    則規定：「汽車駕駛人，因違反本條例及道路交通安全規則
    之規定，受吊銷駕駛執照處分時，吊銷其持有各級車類之駕
    駛執照」，再參照原提案修正條文為：「汽、機車駕駛人，
    因違反本條例及道路交通安全規則之規定，受吊扣或吊銷駕
    駛執照處分時，吊扣或吊銷其違法或違規當時所駕駛車輛之
    駕駛執照」，以及其立法理由略以：「原條文將違法或違規
    駕駛人所持有各級車類之駕駛執照一併吊扣或吊銷，失之過
    酷，影響人民工作及生活甚鉅，爰修正之」可知，上開條文
    立法意旨在於違規行為對道路交通秩序之維持及道路交通安
    全已生較大之影響，因而規定吊扣或吊銷其持有各級車類之
    駕駛執照，以限制其繼續駕車行駛道路之權利，此屬駕駛行
    為之限制，並不因所持駕駛執照種類不同而有所差異，且衡
    諸上開立法理由及立法經過，行為人有道路交通管理處罰條
    例第35條第1 項第1 款所規定之違規行為，而須「吊扣」（
    不包括「吊銷」在內）駕駛執照時，僅能吊扣行為人違法或
    違規當時駕駛車輛所憑之駕駛執照，不得再吊扣行為人所持
    有、與駕駛違規車輛無關之其他各級車類駕駛執照，是已領
    有營業大貨車駕駛執照者，酒後違規駕駛營業小客車時，吊
    扣者係駕駛者之營業小型車駕駛執照，不得吊扣駕駛者領有
    之其他汽車或營業大貨車駕駛執照。換言之，依修正後規定
    ，駕駛營業小客車違規者，僅得吊扣其營業小客車駕照，不
    得一併吊扣營業大貨車駕照，而駕駛營業大貨車違規，亦不
    得一併吊扣營業小客車駕照，始符合修正後道路交通管理處
    罰條例第68條之規範意旨。
五、再按行政行為，採取之方法所造成之損害不得與欲達成目的
    之利益顯失均衡，行政程序法第7 條第3 款定有明文及行政
    罰法第18條意旨可參。查異議人即受處分人於86年9 月5 日
    取得職業大貨車之駕駛執照一情，有汽車駕駛執照影本1 張
    附卷可按。又本件原處分機關於異議人無職業小客車之駕照
    可供吊扣時，乃吊扣職業大貨車駕照以代之，雖可達成限制
    駕駛人繼續駕駛該級車類行駛之目的，惟亦同時造成限制駕
    駛人繼續駕駛營業大貨車等車類行駛之結果，其所造成之損
    害（即異議人喪失繼續駕駛大貨車之權利）與欲達成目的（
    即限制異議人駕駛營業小客車，以預防酒後駕駛營業小客車
    所造成之危險）之利益，實有失均衡。另按「行政行為，非
    有正當理由，不得為差別待遇。」行政程序法第6 條亦定有
    明文。查酒後駕駛營業小客車與駕駛大貨車對於用路安全之
    危險性本有高低之別，監理機關應就不同等級車輛給予不同
    管理及監督，以符合實際需求。從而，異議人雖無營業小客
    車駕駛執照，而擁有職業大貨車駕駛資格，惟其於酒後駕駛
    營業小客車時，所造成用路安全之危險性，與一般僅擁有營
    業小客車駕駛執照者，酒後駕駛營業小客車所造成之危險性
    ，實質上並未有任何不同，惟一般擁有職業小客車駕駛執照
    者，於酒後駕車時，僅遭吊扣其職業小客車駕駛資格，而本
    件異議人酒後駕駛營業小客車卻必須遭受連帶剝奪其大貨車
    駕駛資格（職業大貨車駕照）之更嚴重後果，顯然係就相同
    案件為不同之處理，實有違行政法上之平等原則。
六、綜上所述，原處分機關裁處受處分人「吊扣駕駛執照24個月
    」，顯然違反行政法上之處罰法定原則、比例原則及平等原
    則，具有實質違法之情形，而得為撤銷之原因，是本件異議
    人聲明異議，為有理由，自應由本院將原處分關於「吊扣駕
    駛執照24個月」部分予以撤銷，以資適法。
據上論斷，應依道路交通案件處理辦法第20條前段，裁定如主文
。
中    華    民    國    99    年    6     月    30    日
                               交通法庭
                                  法  官  楊仲農
上列正本證明與原本無異。
如對本裁定不服，應於送達後5日內，向本院提出抗告狀（應抄
附繕本）。
                                  書記官  陳香君
中    華    民    國    99    年    6     月    30    日

司法院資訊處製作；財團法人民間司法改革基金會備份。
